【裁判字號】    90,上易,1171
【裁判日期】    900927
【裁判案由】    恐嚇取財
【裁判全文】
臺灣高等法院臺南分院刑事判決            九十年度上易字第一一七一號  Ａ
      上  訴  人
      即  被  告
      即反訴自訴人  丁  ○  ○.
      選任辯護人
      即反訴代理人  張  仁  懷.
      自  訴  人
      即反訴被告    乙  ○  ○.
      自訴代理人
      即反訴選任
      辯  護  人    甲  ○  ○.
右上訴人因被告恐嚇取財、反訴被告誣告等案件，不服臺灣臺南地方法院八十九年度
自字四四號中華民國九十年五月三十一日第一審判決，提起上訴，本院判決如左：
      主      文
原判決關於丁○○部分撤銷。
丁○○連續以加害生命、財產之事，恐嚇他人，致生危害於安全，處有期徒刑伍月，
如易科罰金，以佰元折算壹日。
其他上訴駁回。
      事      實
一、乙○○係堅成建設股份有限公司（下稱「堅成公司」）之負責人，於民國八十三
    年間黃再來與丁○○（投資約新台幣〈下同〉一千五百萬元）、丙○○（投資三
    百萬元）、陳立文等人出資合夥經營佳禾保齡球館，由黃再來向堅成公司承租該
    公司所有之佳里鎮○里段八五五、八五五之三、八五五之七等土地，並由丁○○
    擔任黃再來之連帶保證人，因佳禾娛樂有限公司尚未成立，乃以乙○○名義申請
    蓋保齡球館，嗣因原簽定之租賃契約期限屆至，並因黃再來無法支付租金，遂協
    議終止契約，保齡球館歸乙○○取得，然鄭銘因恐其投資血本無歸，不滿乙○○
    與黃再來終止租約，基於概括之犯意，連續於八十八年三月十七日、三月二十五
    日、四月五日、四月二十六日，具函恫嚇乙○○稱：「本人於接到黃正安律師之
    電話時，即刻至郵局撤銷檢舉函‧‧‧臺端與本人間之恩怨情仇，因角度不同，
    而看法各異，不必爭口舌是非。然怨仇是否形成，端視臺端識見而定‧‧，堅成
    公司既強佔本人資產超過一千五百萬元，在此一債務未歸還之前，本人之仇怨至
    死方休，‧‧據報導曼都髮廊負責人，因漏稅金五百六十萬元即被求刑三年六個
    月，而堅成負責人之漏繳稅額，尚超過此一數目‧‧‧」等語，使乙○○央求他
    人代為賠償丁○○一百五十萬元，惟為丁○○所拒。丁○○並承前開之犯意，於
    八十八年五月十八日再打電話予乙○○恫嚇稱：「我可以跟你朋友，我也可以要
    跟你結冤仇，我也敢，雖然我二十幾年沒黑道（臺語）了‧‧‧，要用硬的我也
    敢‧‧‧你那些小孩給我小心點！」等語，並於八十八年八月五日及同年月九日
    至乙○○之子楊其勝所開設之曼巴咖啡店要求楊其勝轉達予乙○○並向楊其勝恫
    嚇稱：「要出來解決股東的事，如果你沒有轉達，連你也會有事，我大哥是鴨霸
    將現在關。關出來會來找你」等語，並用手比出槍枝之形狀，因而使楊其勝心生
    畏懼，並向乙○○轉達後，使乙○○亦心生畏懼，致生危害於安全。
二、案經乙○○向臺灣臺南地方法院提起自訴。
      理      由
甲、自訴部分：
  壹、有罪部分：
    (1)上訴人被告丁○○否認其有恐嚇之犯行，辯稱：「我爭取我的權益而已，也許
      在談判的過程中，因情緒化有講一些氣話，但我並沒有恐嚇意思」云云。惟查
      ：被告，連續於八十八年三月十七日、三月二十五日、四月五日、四月二十六
      日，向自訴人乙○○具函恫嚇稱：「本人於接到黃正安律師之電話時，即刻至
      郵局撤銷檢舉函‧‧‧臺端與本人間之恩怨情仇，因角度不同，而看法各異，
      不必爭口舌是非。然怨仇是否形成，端視臺端識見而定‧‧，堅成公司既強佔
      本人資產超過一千五百萬元，在此一債務未歸還之前，本人之仇怨至死方休，
      ‧‧據報導曼都髮廊負責人，因漏稅金五百六十萬元即被求刑三年六個月，而
      堅成負責人之漏繳稅額，尚超過此一數目‧‧‧」等語，有恐嚇函文五紙在卷
      足稽；於八十八年五月十八日被告丁○○打電話予乙○○恫嚇稱：「我可以跟
      你朋友，我也可以要跟你結冤仇，我也敢，雖然我二十幾年沒黑道（臺語）了
      ‧‧‧，要用硬的我也敢‧‧‧你那些小孩給我小心點！」等語，亦有錄音帶
      一捲及錄音譯文一份附卷可憑。而被告於八十八年八月五日及同年月九日至自
      訴人乙○○之子楊其勝所開設之曼巴咖啡店要求楊其勝轉達予乙○○並向楊其
      勝恫嚇稱：「要出來解決股東的事，如果你沒有轉達，連你也會有事，我大哥
      是鴨霸將現在關。關出來會來找你」等語，並用手比出槍枝之形狀，因而使楊
      其勝、乙○○心生畏懼，致生危害於安全之事實，亦據證人楊其勝於原審證述
      無訛，且被告於原審亦自承確有向自訴人乙○○陳述如譯文所載之內容，核與
      自訴人所指述之情節相符，是被告丁○○空言否認，顯係事後畏罪卸責之詞，
      難以採信。綜上所述，參互印證，事證已甚明確，被告之犯行，足以認定。
    (2)核被告丁○○所為，係犯刑法第三百零五條之恐嚇危害安全罪。被告前後多次
      犯行，時間緊接，方法相同，觸犯構成要件相同罪名，顯係基於概括犯意為之
      ，應依刑法第五十六條之規定，論以一罪，並加重其刑。被告於八十八年八月
      五日及同年月九日至乙○○之子楊其勝所開設之曼巴咖啡店要求楊其勝轉達予
      乙○○並向楊其勝恫嚇之部分，係以一恐嚇行為，同時觸犯構成要件相同之罪
      名，為想像競合犯，應從一重之恐嚇罪處斷。自訴人認被告所為係犯刑法第三
      百四十六條第三項第一項恐嚇取財未遂罪，惟查被告確有與黃再來等人投資並
      向自訴人租地經營保齡球館，已據證人丙○○於本院證實，嗣因原簽定之租賃
      契約期限屆至，並因合夥人黃再來無法支付租金，遂協議終止契約，保齡球館
      歸乙○○取得，然被告鄭銘因恐其投資血本無歸，不滿乙○○與黃再來終止租
      約，為要自訴人出面解決其鉅額投資問題，致有出言恐嚇之下策，然被告丁○
      ○並無不所有意圖甚明，是自訴人自訴被告涉犯恐嚇取財未遂之法條，顯有未
      洽，應予變更。原審就被告丁○○所為上開部分予論科，雖非無見，惟以恐嚇
      取財未遂罪論處，尚有未洽。被告丁○○上訴意旨否認其有恐嚇之故意，雖不
      足採，惟原判決既有可議，即無可維持，應由本院將原判決關於丁○○部分撤
      銷改判。因此審酌被告僅因其投資之糾葛，即向自訴人及自訴人之子施以恫嚇
      之詞，其犯罪目的、所生危害、犯罪後之態度等一切情狀，量處如主文第二項
      所示之刑，並諭知易科罰金之折算標準，以資懲儆。
  貳、無罪部分：
    (1)自訴意旨另略以：被告丁○○於八十八年十一月十八日上午十時三十分許，以
      電話向自訴人恐嚇要脅給予一百五十萬元，否則要帶手榴彈投自訴人之家宅等
      語，致自訴人心生畏懼，因認被告涉有刑法第三百四十六條第一項、第三項之
      恐嚇取財未遂罪嫌等語。
    (2)按犯罪事實應依證據認定之，無證據不得推定其犯罪事實；又不能證明被告犯
      罪者，應諭知無罪之判決，刑事訴訟法第一百五十四條、第三百零一條第一項
      分別定有明文。又告訴人之告訴，係以使被告受刑事訴追為目的，是其陳述是
      否與事實相符，仍應調查其他證據以資審認，最高法院五十二年度台上字第一
      三００號著有判例可資參照，此在自訴之情形，亦應作相同之解釋。
    (3)自訴意旨認被告涉有刑法恐嚇取財未遂罪嫌，無非係以自訴人之指述為論罪之
      唯一依據。惟被告丁○○堅詞否認有何恐嚇取財未遂之犯行，辯稱：自訴人所
      言不實在等語。經查：自訴人亦於原審自承：「當初錄音因故沒有錄到」等語
      ，雖經原審依職權調閱報案紀錄，有臺南市警察局第六分局南門派出所員警工
      作紀錄簿一紙在卷足考，惟此係自訴人自行向警局報案之紀錄，且上開紀錄係
      備案性質，亦載明自訴人暫不提出告訴，該證據之證明力尚屬薄弱，亦乏他證
      相佐，且縱自訴人與被告雙方前有金錢糾葛，倘無其他證據足認自訴人此部分
      之自訴，係出被告之恐嚇脅迫，自難僅以自訴人之自訴及該由自訴人向警局報
      案之備案紀錄，既推認被告確有此部分之犯行。綜觀調查前開證據所得，尚難
      認有積極證據足認被告確有自訴意旨所指恐嚇取財未遂之犯行，此外，復查無
      其他積極證據，足資認定被告涉有此部分恐嚇取財未遂之犯行，為不能證明被
      告犯罪，揆諸前開說明，本應為無罪判決之諭知，惟自訴人認此部分與前揭論
      罪科刑部分間有連續犯裁判上一罪之關係，因此不另為無罪之諭知，附此說明
      。
乙、反訴部分：
  一、反訴意旨略以：反訴被告乙○○於民國八十六年十月二十一日與黃再來協議終
      止租賃契約，致反訴人丁○○所投資之金額三千萬元無法受償，且反訴被告確
      有逃漏稅之行為，經反訴人履次要求反訴被告出面解決租約問題，詎反訴被告
      均置之不理，反訴自訴人迫於無奈，乃以信函方式告知反訴被告逃避並非解決
      之道，並將有耐心與之周旋致死方休，僅表明反訴人之決心而已，並無任何加
      害或報復之意，是反訴被告明知為不實之事項，仍具狀向公務員申告不實之恐
      嚇取財未遂罪，因認反訴被告涉有誣告罪嫌云云。
  二、按犯罪事實應依證據認定之，無證據不得推定其犯罪事實。又不能證明被告犯
      罪者，應諭知無罪之判決，刑事訴訟法第一百五十四條、第三百零一條第一項
      分別定有明文。又刑事訴訟上證明之資料，無論其為直接或間接證據，均需達
      於通常一般之人均不致有所懷疑，而得確信其為真實之程度，始得據為不利被
      告之認定，有最高法院七十六年臺上字第四九八六號判例可稽。而告訴人之告
      訴，係以使被告受刑事訴追為目的，是其陳述是否與事實相符，仍應調查其他
      事實以資審認，始得為不利被告之認定，最高法院亦著有五十二年臺上字第一
      三○○號判例，此在自訴之案件，亦應作相同之解釋。次按誣告罪之成立，須
      其申告內容完全出於憑空捏造，若所告尚非全然無因，衹因缺乏積極證據證明
      致被誣告人不受訴追處罰者尚難遽以誣告論罪；誣告罪之成立，以告訴人所訴
      被訴人之事實必須完全出於虛構為要件，若有出於誤會或懷疑有此事實而為申
      告，以致不能證明其所訴之事實為真實，縱被訴人不負刑責，而告訴人本缺乏
      誣告之故意，亦難成立誣告罪名，四十三年臺上字第二五一號、四十四年臺上
      字第八九二號均著有判例可資參考。
  三、本件反訴人認反訴被告涉有誣告罪嫌，無非係以反訴被告向原審法院提起自訴
      為論述之唯一依據。惟反訴被告自訴反訴人涉有恐嚇取財未遂之犯罪事實，業
      經提出反訴人所為危害通知之錄音帶一捲、錄音譯文一份及反訴人要脅檢舉逃
      漏稅之親筆信函五紙，已如前述，是以反訴被告自訴之事實內容，經本院調查
      結果反訴人僅犯恐嚇罪，然非完全出於憑空捏造，亦非虛構事實之行為，復反
      訴人之反訴，係以使反訴被告受刑事訴追為目的，是其陳述是否與事實相符，
      仍應調查其他事實以資審認，始得為不利反訴被告之認定，而經本院審理本件
      恐嚇案，既有上開證據足證反訴人確有恐嚇罪行，亦足證反訴人所陳述其遭反
      訴被告以不實之事項向公務員誣告等情，並非與完全出於虛構，綜上所述，觀
      諸本件之前揭證據，既已使一般人對反訴被告是否確有誣指不實事項使反訴人
      受有刑事處分之事實，顯有懷疑，而無法達到確信反訴人所述為真實之程度，
      是尚難憑反訴人之反訴，即據為不利反訴被告之認定。此外，復查無其他積極
      證據，足認反訴被告明知不實之事實而誣告反訴人之情事，既不能證明反訴被
      告犯罪，揆諸首揭規定及判例意旨，原判決諭知反訴被告無罪，認事用法並無
      不當。反訴人上訴意旨仍執陳詞指摘此部分原判決不當，為無理由，應予駁回
      。
  四、反訴被告乙○○經合法傳喚，無正當理由不到庭，不待其陳述，逕行判決。
據上論斷，應依刑事訴訟法第三百六十八條、第三百六十九條第一項前段、第三百六
十四條、第三百七十一條、第二百九十九條第一項前段、第三百條、第三百四十三條
，刑法五十六條、第三百零五條、第五十五條、第四十一條第一項前段，罰金罰鍰提
高標準條例第一條前段、第二條，判決如主文。
中    華    民    國      九十      年      九      月      二十七      日
                                  臺灣高等法院臺南分院刑事第一庭
                                      審判長法官  鄭    文    肅
                                            法官  王    浦    傑
                                            法官  黃    三    哲
右正本證明與原本無異。
恐嚇部分不得上訴。
誣告部分如不服本判決，應於判決送達後十日內向本院提出上訴狀，其未敘述理由者
並應於提出上訴狀後十日內向本院補提理由書（應附繕本)。
                                      法院書記官  陳    淑    貞
中    華    民    國      九十      年      十      月        三        日
附錄：本判決論罪科刑法條
中華民國刑法第三百零五條
 (恐嚇危害安全罪)
以加害生命、身體、自由、名譽、財產之事，恐嚇他人致生危害於安全者，處二年以
下有期徒刑、拘役或三百元以下罰金。


司法院資訊處製作；財團法人民間司法改革基金會備份。
